臺灣臺中地方法院刑事判決　　　　　　 100年度易字第3389號
公　訴　人　臺灣臺中地方法院檢察署檢察官
被　　　告　陳英傑
上列被告因詐欺案件，經檢察官提起公訴（100 年度偵字第5297
號），被告於準備程序中就被訴事實為有罪之陳述，經告知簡式
審判程序之旨，受命法官於聽取當事人之意見後，本院合議庭裁
定由受命法官獨任進行簡式審判程序，判決如下：
    主    文
陳英傑幫助意圖為自己不法之所有，以詐術使人將本人之物交付
，處拘役伍拾玖日，如易科罰金，以新臺幣壹仟元折算壹日。
    事    實
一、陳英傑明知一般社會生活之通常經驗，一般人無故取得他人
    金融帳戶使用之行徑常與財產犯罪之需要密切相關，而可預
    見他人如不自行申辦帳戶，而向他人收集金融機構帳戶之提
    款卡、密碼等物品使用，可能係提供予犯罪集團作為詐騙他
    人款項之用途，並藉以逃避偵查機關追查，但仍基於縱有人
    持以犯詐欺犯罪，亦不違反其本意之幫助詐欺取財之不確定
    故意，於民國99年8 月16日起至同年9 月7 日間之某日（起
    訴書誤載為10月間，蒞庭檢察官當庭更正為9 月7 日前某日
    ，均應予更正），在臺中市○區○○○街48之2 號之住處，
    將其向兆豐國際商業銀行（下簡稱兆豐銀行）東臺中分行申
    辦之帳號00000000000 號帳戶之存摺及金融卡（含密碼），
    以新臺幣（下同）3,000 元之代價販賣並交付予真實姓名年
    籍均不詳自稱「洪嘉偉」之成年男子使用；嗣該真實姓名年
    籍不詳自稱「洪家偉」之成年男子或其所屬詐欺集團於取得
    上開帳戶之存摺、金融卡（含密碼）後，即與詐欺集團成員
    共同基於意圖為自己不法所有之犯意聯絡，分別利用如附表
    編號1 至3 所示之方式，致使附表編號1 至3 所示之詹鎮宇
    、孫江翠、黃素蘭等人陷於錯誤，分別於附表編號1 至3 所
    示之時間，匯款如附表編號1 至3 所示之金額至陳英傑所申
    請之上開帳戶內；嗣經警據報，調閱上開帳戶之開戶人資料
    後，始循線查獲上情。
二、案經詹振宇、孫江翠訴由臺中市政府警察局分局第二分局報
    告臺灣臺中地方法院檢察署檢察官偵查起訴。
    理    由
一、按除被告所犯為死刑、無期徒刑、最輕本刑為3 年以上有期
    徒刑之罪或高等法院管轄第一審案件者外，於刑事訴訟法第
    273 條第1 項程序進行中，被告先就被訴事實為有罪之陳述
    時，審判長得告知被告簡式審判程序之旨，並聽取當事人、
    代理人、辯護人及輔佐人之意見後，裁定進行簡式審判程序
    。為該法第273 條之1 第1 項所明定；而簡式審判程序，貴
    在審判程序之簡省、便捷，故調查證據程序宜由審判長便宜
    行事，以適當之方法行之即可。是簡式審判程序中關於調查
    證據之程序，亦予簡化，關於證據調查之次序、方法之預定
    、證據調查請求之限制、證據調查之方法、證人、鑑定人之
    詰問方式等，均不須強制適用一般審判程序之規定。又因被
    告對犯罪事實不爭執，可認定被告並無行使反對詰問權之意
    ，因此有關傳聞證據之證據能力限制，亦無庸適用。刑事訴
    訟法乃增訂第273 條之2 規定：「簡式審判程序之證據調查
    ，不受第159 條第1 項、第161 條之2 、第161 條之3 、第
    163 條之1 及第164 條至第170 條規定之限制」。本件依上
    開規定適用簡式審判程序，是判決所採用之證據，均不受傳
    聞證據證據能力之限制，且被告於本院審理中對犯罪事實亦
    表認罪，對下列所採用之證據，均同意作為本案之證據，可
    認定被告並無行使反對詰問權之意，本院判決下列所採用之
    證據，均有證據能力。
二、認定犯罪事實所憑之證據及理由：
  (一)上開犯罪事實，業據被告於本院準備程序及審理中均坦白承
    認（見本院卷第16頁背面、第17、22頁），並有證人即被害
    人黃素蘭、詹鎮宇、孫江翠於警詢時之指訴（見警卷第16至
    22頁），復有兆豐銀行東臺中分行99年9 月28日（99）兆銀
    東宗字第160 號函及其所附之開戶相關資料、交易往來明細
    表、新臺幣存褶類存款綜合約定書、存款印鑑卡、郵政自動
    櫃員機交易明細表、臺灣中小企業銀行ATM 交易明細表等（
    見警卷第23至27頁、第54、56頁）在卷可稽。
  (二)按刑法上之故意，分直接故意（確定故意）與間接故意（不
    確定故意），「行為人對於構成犯罪之事實，明知並有意使
    其發生者」為直接故意，「行為人對於構成犯罪之事實，預
    見其發生而其發生並不違背其本意者」為間接故意；一般人
    至銀行開設帳戶並非難事，如非為詐欺犯罪等不法目的，依
    常情並無捨棄自己帳戶而迂迴收受他人帳戶使用之理，是被
    告對於真實姓名年籍均不詳自稱「洪嘉偉」之成年男子或其
    所屬詐欺集團成員可能將其帳戶用來作為詐欺等非法用途上
    ，應有所預見，且不違背其本意，其竟仍提供其帳戶予真實
    姓名年籍均不詳自稱「洪嘉偉」之成年男子或其所屬詐欺集
    團成員使用，足見真實姓名年籍均不詳自稱「洪嘉偉」之成
    年男子或其所屬詐欺集團成員將被告帳戶用來作為詐欺取財
    之用，為被告所容認及允許。另查金融機構帳戶可供款項之
    存匯、提領，係一般人均可輕易申請開設，並無任何資格條
    件之限制，且金融存款帳戶，事關存戶個人財產權益之保障
    ，其與存戶印鑑章、金融卡結合，專屬性、私密性更形提高
    ；除非本人或與本人具密切關係之人，難認有何理由可自由
    流通使用該存摺；一般人亦均有應妥為保管存摺或金融卡，
    以防止存摺或提款卡被他人冒用之認識，縱有特殊情況偶有
    將存摺、金融卡交付他人之需，亦必深入瞭解其用途後始行
    提供使用，實乃吾人日常生活經驗與事理；且存摺、金融卡
    等有關個人財產、身分之物品，如淪落不明人士手中，極易
    被利用為與財產犯罪有關之犯罪工具；而與他人於身分上不
    具密切關係之人，竟要求他人提供帳戶以為使用，此等行為
    ，客觀上已屬可疑，且顯係供為某非正當資金進出使用，而
    隱瞞其流程及行為人身分曝光之不法意圖亦可預見；若此之
    社會現實，恆係一般人本於日常生活經驗即可體察，而該等
    專有物品如落入不明人士手中，極易被利用為與財產有關之
    犯罪工具，此又係具備一般生活智識者皆能體察之常識；參
    以邇來詐欺者使用他人存摺作為指示被害人匯款工具之犯罪
    類型層出不窮，並廣經媒體披載，凡對社會動態尚非全然不
    予關注者均能知曉。本件被告為成年人，具有一般智識程度
    等情，對於上情，實難諉言不知，竟仍將自己前開金融機構
    帳戶之存摺、金融卡、密碼等資料，交付予真實姓名年籍均
    不詳自稱「洪嘉偉」之成年男子使用，被告主觀上顯具有縱
    使真實姓名年籍均不詳自稱「洪嘉偉」之成年男子或其所屬
    詐欺集團成員取得該存摺、金融卡及密碼後，持以作為詐欺
    取財之用，亦不違背其本意之不確定故意至明。
  (三)綜上所述，被告上開犯行，堪已認定，應依法論科。
三、論罪科刑之理由：
  (一)按刑法上之幫助犯，係對於犯罪與正犯有共同之認識，而以
    幫助之意思，對於正犯資以助力，而未參與實施犯罪之行為
    者而言（最高法院75年度台上字第1509號、84年度台上字第
    5998號、88年度台上字第1270號判決參照）。被告提供系爭
    帳戶存摺、金融卡及密碼予他人為上開詐欺取財犯行使用，
    雖並未參與犯罪之構成要件行為，然其係以幫助他人犯罪之
    意思，實施詐欺取財構成要件以外之行為，應依刑法第30條
    第1 項前段論以幫助犯。是核被告所為，係犯刑法第30條第
    1 項前段、第339 條第1 項之幫助詐欺取財罪。
  (二)又前揭不詳人等所屬之詐欺集團成員就詐欺取財犯行，固有
    犯意聯絡及行為分擔，為共同正犯，惟幫助犯係從犯，從屬
    正犯而成立，刑法上既無「共同幫助」之情，當亦無「幫助
    共同」之可言（參照最高法院95年度台上字第6767號判決）
    。本案被告幫助他人犯詐欺取財罪，為從犯，本院衡其犯罪
    情節較正犯為輕，爰依刑法第30條第2 項之規定，按正犯之
    刑減輕之。
  (三)爰審酌被告明知目前社會上以各種方式詐財之惡質歪風猖獗
    ，令人防不勝防，復加以詐財者多借用人頭帳戶致警方追緝
    困難，詐欺事件層出不窮，手法日益翻新，竟甘願淪為提供
    自己之金融帳戶，以供他人逃避犯罪之查緝，嚴重破壞社會
    治安及有礙金融交易秩序，助長犯罪歪風，並增加追緝犯罪
    之困難，造成附表所示之被害人等之損失，及犯後坦承犯行
    等一切情狀，量處如主文所示之刑，併諭知易科罰金之折算
    標準。
  (四)另被告交付予前揭真實姓名、年籍均不詳自稱「洪嘉偉」成
    年男子之前開存摺、金融卡及密碼原係被告所有之物，且供
    被告犯罪所用之物，然既經被告交與上揭真實姓名、年籍均
    不詳自稱「洪嘉偉」之成年男子或其所屬詐欺集團成員使用
    ，且無約定交還時間，顯見被告已有移轉其所有權予上揭真
    實姓名、年籍均不詳之人之意。從而，應認前揭存摺、金融
    卡及密碼目前並非被告所有，且非違禁物，爰不另宣告沒收
    。又所謂幫助犯係指就他人之犯罪加以助力，使其易於實施
    之積極的或消極的行為而言。其犯罪態樣與實施犯罪之正犯
    有異，其所處罰者，乃其提供助力之行為本身，而非正犯實
    施犯罪之行為。因此幫助犯不適用責任共同之原則，對正犯
    所有供犯罪所用或因犯罪所得之物，勿庸併為沒收之宣告（
    最高法院88年度台上字第6234號判決要旨參照）。是前開存
    摺、金融卡及密碼雖係上揭真實姓名、年籍均不詳自稱「洪
    嘉偉」之成年男子或其所屬詐欺集團成員所有供犯罪所用之
    物，而本案被告僅為幫助犯，自毋庸宣告沒收，附此敘明。
據上論斷，應依刑事訴訟法第299 條第1 項前段，刑法第30條第
1項 前段、第2 項、第339 條第1 項、第41條第1 項前段，刑法
施行法第1 條之1 ，判決如主文。
本案經檢察官戚瑛瑛到庭執行職務。
中    華    民    國   100    年    12    月    7     日
                  刑事第十一庭  法  官  吳昀儒
以上正本證明與原本無異。
如不服本判決應於收受判決後10日內向本院提出上訴書狀，並應
敘述具體理由；其未敘述上訴理由者，應於上訴期間屆滿後20日
內向本院補提理由書（均須按他造當事人之人數附繕本）「切勿
逕送上級法院」。
                                書記官  陳靖騰
中    華    民    國   100    年    12    月    7     日
附表：
┌─┬───┬─────┬────┬──────────┐
│編│被害人│匯款日期  │金額（新│詐騙方式            │
│號│      │          │臺幣）  │                    │
├─┼───┼─────┼────┼──────────┤
│1 │黃素蘭│99年9月7日│29,980元│於99年9月7日17時許，│
│  │      │19時19分  │        │接獲來電告知網路購物│
│  │      │          │        │時，因轉帳錯誤，需至│
│  │      │          │        │自動提款機取消約定轉│
│  │      │          │        │帳，並依對方指示在自│
│  │      │          │        │動提款機前操作。    │
├─┼───┼─────┼────┼──────────┤
│2 │詹鎮宇│99年9月7日│29,900元│99年9月7日19時20分許│
│  │      │20時3分   │        │，接獲來電告知在雅虎│
│  │      │          │        │奇摩網路購物時，因以│
│  │      │          │        │ATM匯款操作有問題， │
│  │      │          │        │設定為分期付款，需至│
│  │      │          │        │自動提款機取消設定，│
│  │      │          │        │並依對方指示在自動提│
│  │      │          │        │款機前操作。        │
├─┼───┼─────┼────┼──────────┤
│3 │孫江翠│99年9月7日│29,900元│99年9月7日19時36分許│
│  │      │20時14分  │        │，接獲來電告知在雅虎│
│  │      │          │        │奇摩網路購物時，因以│
│  │      │          │        │ATM匯款操作有問題， │
│  │      │          │        │設定為分期付款，需至│
│  │      │          │        │自動提款機取消設定，│
│  │      │          │        │並依對方指示在自動提│
│  │      │          │        │款機前操作。        │
└─┴───┴─────┴────┴──────────┘
附錄論罪科刑之法條：
中華民國刑法第339條（普通詐欺罪）
意圖為自己或第三人不法之所有，以詐術使人將本人或第三人之
物交付者，處5年以下有期徒刑、拘役或科或併科1千元以下罰金
。
以前項方法得財產上不法之利益或使第三人得之者，亦同。
前二項之未遂犯罰之。